臺灣雲林地方法院刑事判決　　　　　　　　　　　　九十一年度交易字第一五九號
　　公　訴　人　臺灣雲林地方法院檢察署檢察官
　　被　　　告　乙○○
　　選任辯護人　許哲嘉
右列被告因過失致死等案件，經檢察官提起公訴（九十一年度偵字第三四九四號），
及移送併案審理（九十一年偵字第三九七三號），本院判決如左：
    主  文
乙○○服用酒類，不能安全駕駛動力交通工具而駕駛，處有期徒刑參月；又因過失致
人於死，處有期徒刑拾月。應執行有期徒刑壹年。
    事  實
一、乙○○於民國九十一年三月十日晚上七時許在友人張世和家中飲用酒類後，已達
    不能安全駕駛動力交通工具之程度，竟仍於同日晚上七時許，駕駛車號ＳＤ－四
    五○二號（公訴人誤載為ＳＯ－四五○二號）自用小貨車搭載友人張世和，沿雲
    林縣縣道一五八號甲線公路由東往西方向行駛。乙○○於同日晚上八時許，駕車
    途經上開路段與雲林縣褒忠鄉省道台十九線公路之交岔路口時，本應注意汽車行
    駛至交岔路口時，轉彎車應讓直行車先行，且汽車駕駛人飲酒後其吐氣所含酒精
    成分超過每公升零點二五毫克以上者，不得駕車之規定，而依當時天候晴、夜間
    有照明、路面狀態無缺陷、無障礙物、視距良好等情形，並無不能注意之情事，
    竟疏未注意有甲○○所駕駛之車號Ｓ五－三九三七號自用小客車自對向駛來，而
    貿然左轉駛入上開交岔路口，適甲○○亦疏未注意車前狀況，竟以時速七十公里
    之速度超速駛入上開交岔路口，致乙○○上開自用小貨車右側車頭與甲○○上開
    自用小客車左側車頭發生碰撞，使張世和因此受有頭、臉部多處挫裂傷、皮下出
    血、頂骨骨折、鼻部溢血、背部多處擦傷及表皮出血、右小腿挫裂傷、股肉碎裂
    性骨折、左下肢挫傷、股骨、脛骨骨折、上肢多處擦裂傷等傷害，導致顱內出血
    當場死亡。而甲○○亦因此受有頭部外傷併頸椎扭傷之傷害，乙○○則受有左脛
    骨、腓骨開放性骨折、左距骨骨折合併開放性傷口、右脛骨及踝關節骨折、右掌
    骨骨折、右股骨轉子間骨折、骨盆骨折、左鎖骨骨折等傷害（甲○○過失傷害乙○○部分業經乙○○另案自訴審理中）。嗣乙○○與甲○○分別經送醫急救後，
    測得乙○○之血液酒精濃度為每百毫升一百四十八毫克（換算成呼氣所含酒精濃
    度為每公升○．七四毫克）。
二、案經被害人張世和之妻丙○○訴由雲林縣警察局虎尾分局報請台灣雲林地方法院
    檢察署檢察官相驗後偵查起訴及移送併案審理。
    理  由
一、訊據被告乙○○固不否認於右揭時地上開兩車發生碰撞致被害人張世和死亡及被
    害人甲○○受傷之事實，核與被害人甲○○指訴之情節相符，並有道路交通事故
    調查報告表一紙、現場及車損照片十三張及被害人甲○○之診斷證明書一張在卷
    可稽。然被告乙○○矢口否認有何右揭公共危險、過失傷害及過失致死之犯行，
    辯稱：駕駛我所有之車號ＳＤ－四五○二號自用小貨車的人是張世和，我當時是
    坐在乘客座云云。然查：
    （一）被告乙○○於右揭時地發生事禍後被安全帶卡在車號ＳＤ－四五○二號自
          用小貨車之駕駛座，嗣雲林縣消防隊褒忠消防分隊隊員己○○、林漢益至
          現場救護時，見被告乙○○尚有呻吟，另一名乘客已無生命跡象，故剪斷
          被告乙○○之安全帶將之救出並送往天主教若瑟醫院急救之事實，業據證
          人己○○於警訊、偵查及本院調查時證述綦詳，核與證人林漢益於警訊時
          供述之情節相符。又嗣後至現場救護之元長消防分隊隊員丁○○、謝宗翰
          則係自上開自小貨車之乘客座將被害人張世和救出並送往中國醫藥學院北
          港附設醫院急救等情，亦據證人丁○○於警訊、偵查及本院審理時證述無
          訛，並核與證人謝宗翰於警訊時陳述之情節相符。再參以證人林漢益、楊
          倍昌當日填寫之救護紀錄表內之病人姓名為不詳，求救原因為交通事故（
          汽車駕駛），意識狀態為模糊，受傷部位則大略記載為頭部裂傷、四肢均
          有擦裂傷；另證人丁○○、謝宗翰當日填寫之救護紀錄表之病人姓名為張
          世和，出生年月日為四十一年八月十五日，住址為病人財物明細有五百元
          現金、駕照、身分證、汽車鑰匙等物品，求救原因為交通事故（汽車乘客
          ），意識狀態為昏迷，且無生命跡象等語，均各有救護紀錄表一紙附於偵
          查卷及本院卷可參。觀諸上開證人丁○○、謝宗翰所填寫之救護紀錄表上
          之病人年籍資料與被害人張世和均屬一致，且該病人意識昏迷及無生命徵
          象之狀態亦與被害人張世和當場死亡之事實相符，足認證人丁○○、謝宗
          翰所記載之救護紀錄表之內容均屬實在，可以採信。復參以被告乙○○送
          往天主教若瑟醫院急救時，頭部確有一Ｘ一公分之擦傷等情，有該院九十
          一年十月二十八日（九十一）若瑟醫字第一○三二號函附之急診病歷一紙
          在卷可憑，此核與上開被告乙○○之救護紀錄表之傷勢情狀相符，且證人
          己○○、林漢益救助之病人當時之意識模糊、尚有脈博、呼吸、血壓等生
          命徵象，亦與上開急診病歷所載被告乙○○送院時之昏迷指數為十二分（
          滿分為十五分）之情狀互核一致，亦見證人己○○、林漢益記載之上開救
          護紀錄表之內容亦非虛構，而無可疑之處。況上開二份救護紀錄表係於不
          同時地記載，然均清楚記載其救護之病人身分分別為駕駛及乘客，顯無誤
          載之可能，而救護之證人己○○、丁○○等人與被告亦無任何利害關係，
          亦無當場杜撰紀錄表之動機，益徵證人丁○○及己○○於本院所稱：證人
          丁○○、謝宗翰係自乘客座將被害人張世和救出，證人己○○、林漢益則
          係自駕駛座將被告乙○○救出等語，確屬實情，堪予採信。
    （二）被告雖另辯稱：被告家屬於案發後之九十一年七月十三日所自拍之車號Ｓ
          Ｄ－四五○二號自用小貨車相片中，安全帶並未被剪斷，足見證人己○○
          之證詞已與事實不符，嗣於證人己○○於偵訊時證稱是剪斷安全帶將被告
          救出等語後之九十一年九月十三日，被告家屬再去拍攝上開自用小貨車時
          ，該貨車駕駛座之安全帶確已被剪斷，則己○○之證言豈屬無疑云云。然
          衡諸常情，一般完整之汽車安全帶應以對折兩段之方式懸掛在座椅旁，而
          本院觀諸被告庭呈證物一之相片二張所示，上開自用小貨車之駕駛座安全
          帶僅露出一段，是證物一相片中之安全帶是否如辯護人所稱係完整而未遭
          剪斷，實難遽爾認定。另證物二相片所示之安全帶狀態雖與證物一相片所
          示相異，然證物一與證物二相片之拍攝角度並不相同，相片上亦未標明拍
          攝時間，則兩者安全帶之狀態實際上是否確有不同，亦難斷定。況縱有不
          同，則該安全帶出於何因、是由何人造成如證物二之狀態，被告並未指出
          證明方法供本院調查，而此與證人己○○證稱其自駕駛座將被告乙○○救
          出之證詞是否真實亦無關連。被告以上開證物一、二之相片指摘證人楊倍
          昌之證詞與事實不符，純屬臆測之詞，殊不足採。
    （三）證人即被告之戊○○雖到庭證稱其於九十一年七月六日請丁輝燦駕車至元
          長消防分隊詢問證人丁○○關於本件救護過程，證人丁○○表明他們是將
          駕駛座的傷者救出送往北港媽祖醫院等語，然證人丁輝燦僅證稱：丁○○
          當時從後面出來說他當天到現場時，將車子翻過來把人救出來送到媽祖醫
          院等語，且證人戊○○乃被告乙○○之妻，其所證述之情節是否屬實，已
          有可疑。況參以證人丁○○身為元長消防分隊隊員，平均每月出勤救護次
          數約二十次，而當時證人戊○○向其詢問時，其並未查閱資料即予以回答
          等情，業經證人丁○○到庭證稱明確，是縱證人戊○○證述之情節為真，
          則依證人丁○○處理之案件數量眾多，又距案發時間久遠之情況下，在未
          查閱相關資料之前，其憑一己模糊之記憶隨意回答證人戊○○之詢問，即
          有與事實不符之可能，是上開證人戊○○之證言並不足以削弱證人丁○○
          證稱係自乘客座將被害人張世和救出等語之可信性。
    （四）再參以證人即被害人張世和之妻丙○○於本件案發後隨即在警訊、偵查時
          均陳稱：被害人張世和於案發當時是乘坐被告乙○○所駕駛之自小貨車要
          去元長買香煙等語明確，核與被告於嗣後警訊時供稱其和被害人張世和一
          同出門是要去元長鄉買香煙等情相符，足見證人丙○○上開供述應屬有據
          ，而此益徵被告乙○○確實於案發當日，搭載被害人張世和出門之事實。
          證人丙○○嗣於本院審理時證稱：我不知道乙○○和張世和出去時，是由
          何人駕車云云，應屬事後迴護被告之詞，尚不足以作為被告有利之認定。
    （五）被告復辯稱：依車號ＳＤ一四五○二號自小貨車乘客座下方嚴重凹陷，車
          頂及車頭均向右傾斜之車損狀況觀之，駕駛座之駕駛，可能會有右腳較左
          腳受傷嚴重之情況，另乘客座之乘客可能會有雙腳嚴重受傷之狀況及上半
          身之傷勢輕微之情事，經比對被告之傷勢後，被告應係坐在乘客座云云。
          然衡諸常情，本件兩車相碰撞時力道極大，自用小貨車上之駕駛及乘客受
          傷輕重部位為何，倘無確實之科學依據可資參考，尚難遽予論斷，被告上
          開對自用小貨車肇事後該車駕駛及乘客應有之傷勢情狀，純屬事後揣測，
          本院無從以此認定被告即為坐在乘客座之人。又被害人張世和因本件車禍
          受有頭、臉部多處挫裂傷、皮下出血、頂骨骨折、鼻部溢血、背部多處擦
          傷及表皮出血、右小腿挫裂傷、股肉碎裂性骨折、左下肢挫傷、股骨、脛
          骨骨折、上肢多處擦裂傷等傷害，導致顱內出血當場死亡，亦經檢察官督
          同檢驗員相驗屬實，製有驗斷書、相驗屍體證明書及中國醫藥學院北港附
          設醫院法醫參考病歷摘要一紙附於相驗卷足憑。被告乙○○則因本件車禍
          受有左脛骨、腓骨開放性骨折、左距骨骨折合併開放性傷口、右脛骨及踝
          關節骨折、右掌骨骨折、右股骨轉子間骨折、骨盆骨折、左鎖骨骨折等傷
          害，此有彰化基督教醫院診斷書一紙附卷可參。依上開驗斷書及診斷書所
          示之傷勢，被害人張世和及被告乙○○之左右兩腿亦均受有嚴重骨折之傷
          害，被害人張世和左腿骨折之面積甚至較右腿為大，是被告與被害人實際
          所受之傷勢，亦與被告上開臆測車輛駕駛與乘客之受傷情狀不相吻合，益
          徵被告上開推論實屬無稽。況參以被告乙○○上開自用小貨車是以右側車
          頭與甲○○上開自用小客車左側車頭發生碰撞，則兩車碰撞時，自用小貨
          車上之乘客直接受到撞擊之力道應較駕駛為重，發生死亡之機率亦較高，
          益見被害人張世和坐在乘客座之可能性應較被告為高。
    （六）被告雖聲請將雲林縣警察局刑警隊鑑識組警員在車號ＳＤ－四五○二號自
          用小貨車所採集之檢體再送往法務部調查局進行鑑識，然上開檢體先前經
          送往內政部警政署刑事警察局鑑驗結論為：本案證物未檢出足資比對之結
          果，無法與被告乙○○進行比對等語，此有內政部警政署刑事警察局鑑驗
          書一紙附於本院卷可參。被告既未提出法務部調查局之鑑定儀器或方法較
          內政部警政署刑事警察局精確之事證，以釋明內政部警政署刑事警察局之
          鑑定結果有何瑕疵或有何再將檢體送法務部調查局鑑定之必要，則本院認
          此聲請尚無必要，應予駁回。末被告復提出接受測謊鑑定之聲請，惟姑不
          論測謊結果之信憑性常因主客觀因素之不同而異其結論，且測謊結果於法
          僅供法認定事實之參考，法院於認定事實時仍應本於自由心證之原則，就
          卷內之各項證據，依證據法則詳予推求，非得一概以測謊之結果為斷；本
          院依上開調查之證據業堪認定被告乙○○即為駕駛車號ＳＤ－四五○二號
          自用小貨車之駕駛人，是不論測謊之結果如何，已不足以影響上開事實之
          認定，是被告前開測謊之聲請，亦核無必要。
    （七）按汽車駕駛人飲酒後其吐氣所含酒精成分超過每公升○．二五毫克以上者
          ，不得駕車；汽車行駛至交岔路口時，轉彎車應讓直行車先行，道路交通
          安全規則第一百十四條第二款、第一百零六條第一項第六款分別定有明文
          。本件被告乙○○駕駛小貨車途經肇事地點時，本應注意上述道路交通安
          全規則之規定，且依當時狀況，又非不能注意，竟因酒後駕車而未注意對
          向有告訴人甲○○之直行車欲通過交岔路口，貿然左轉進入該路口，以致
          發生本件事故，被告之過失至為明顯，雖告訴人甲○○對本件肇事亦同有
          過失，然不影響被告過失責任之成立。且被告過失行為與被害人張世和之
          死亡及被害人甲○○之傷害間具有相當因果關係。另被告肇事後經警測得
          之血液酒精濃度已達每百毫升一百四十八毫克（換算成呼氣所含酒精濃度
          為每公升○．七四毫克），此有檢驗報告單一紙附相驗卷可參，則被告於
          駕車時應達肢體協調、平衡感與判斷力障礙度升高之程度（參照血液中酒
          精濃度與認知行為功能的關係表），足見被告於前述時地駕車，其知覺、
          反應之能力確已無法安全駕駛動力交通工具。
    （八）末按期間之計算依民法之規定，刑事訴訟法第六十五條定有明文；以日、
          星期、月或年定期間者，其始日不算入，期間不以星期、月或年之始日起
          算者，以最後之星期、月或年與起算日相當日之前一日為期間之末日，民
          法第一百二十條第二項、第一百二十一條第二項本文亦定有明文。經查，
          本件告訴人甲○○得知被告乙○○為行為人之時間為九十一年三月十一日
          ，此為告訴人到庭陳稱無訛，核與被告其製作警訊筆錄之時間相符，是本
          件告訴期間應自九十一年三月十二日開始起算六個月，而以九十一年九月
          十一日為告訴期間之末日，是告訴人甲○○於九十一年九月十一日向臺灣
          雲林地方法院檢察署遞狀提出本件過失傷害之告訴，於法並無不合，附此
          敘明。
    綜上各節，被告辯稱其非車號ＳＤ－四五○二號自用小貨車之駕駛人云云，顯屬
    事後卸責之詞，不足採信。本件事證明確，被告乙○○之公共危險、過失致死及
    過失傷害之犯行堪以認定。
二、核被告所為，係犯刑法第二百七十六條第一項之過失致死罪、第二百八十四條第
    一項之過失傷害罪及第一百八十五條之三服用酒類不能安全駕駛罪。檢察官移送
    併案之過失傷害犯行，與本件起訴科刑之過失致死罪，為裁判上一罪之關係，應
    為起訴效力所及，本院自得一併審究。被告乙○○一過失駕車行為同時觸犯過失
    致死罪及過失傷害罪，為想像競合犯，應從一重之過失致死罪論斷。另被告所犯
    之過失致死罪及服用酒類不能安全駕駛罪二罪，犯意各別，罪名互殊，應分論併
    罰之。又被告因酒醉駕車，因而致人死亡，而應負本件刑事責任，自應依道路交
    通管理處罰條例第八十六條第一項之規定，加重其刑。爰審酌被告乙○○無不良
    素行，本件肇事之過失程度亦非重大，且被害人張世和與被告原為好友，被害人
    之家屬並不願追究被告乙○○之刑責，本可對被告從輕量刑，然被告為向告訴人
    甲○○求償，竟飾詞狡辯，嚴重浪費司法資源，犯後態度不佳，顯無悔意等一切
    情狀，分別量處如主文所示之刑，並定其應執行刑，以資懲儆。公訴人雖請求從
    重量處被告有期徒刑六月及一年八月，然本院審酌上開情狀，認量處如主文所示
    之刑，已屬適當，附此敘明。
據上論斷，應依刑事訴訟法第二百九十九條第一項前段，道路交通管理處罰條例第八
十六條第一項，刑法第二百七十六條第一項、第二百八十四條第一項、第一百八十五
條之三、第五十五條、第五十一條第五款，罰金罰鍰提高標準條例第一條前段，判決
如主文。
本案經檢察官庚○○到庭執行職務
中      華      民      國      九十一      年    十二    月    十八    日
                                        臺灣雲林地方法院刑事第二庭
                                            法  官  趙  思  芸
右正本證明與原本無異。
如不服本判決，應於判決送達後十日內向本院提出上訴狀( 應附繕本 )。
                                            書記官  王  淑  美
中      華      民      國      九十一      年    十二    月    十八    日
中華民國刑法第二百七十六條
 (過失致死罪)
因過失致人於死者，處二年以下有期徒刑、拘役或二千元以下罰金。
從事業務之人，因業務上之過失犯前項之罪者，處五年以下有期徒刑或拘役，得併科
三千元以下罰金。
中華民國刑法第二百八十四條
 (過失傷害罪)
因過失傷害人者，處六月以下有期徒刑、拘役或五百元以下罰金，致重傷者，處一年
以下有期徒刑、拘役或五百元以下罰金。
從事業務之人，因業務上之過失傷害人者，處一年以下有期徒刑、拘役或一千元以下
罰金，致重傷者，處三年以下有期徒刑、拘役或二千元以下罰金。
中華民國刑法第一百八十五條之三
服用毒品、麻醉藥品、酒類或其他相類之物，不能安全駕駛動力交通工具而駕駛者，
處一年以下有期徒刑、拘役或三萬元以下罰金。
